最高法院刑事判決　　　　　　九十四年度台上字第四七五六號
　　上　訴　人　台灣高等法院檢察署檢察官
　　被　　　告　乙○○
　　　　　　　　　　　　3樓
　　　　　　　　甲○○
　　　　　　　　　　　　弄5號.
上列上訴人因被告等違反麻醉藥品管理條例案件，不服台灣高等
法院中華民國九十四年四月八日第二審更審判決（九十三年度重
上更(六)字第一八二號，起訴案號：台灣台北地方法院檢察署八十
四年度偵字第二二六一號），提起上訴，本院判決如下：
    主  文
上訴駁回。
    理  由
按刑事訴訟法第三百七十七條規定，上訴於第三審法院，非以判
決違背法令為理由，不得為之。是提起第三審上訴，應以原判決
違背法令為理由，係屬法定要件。如果上訴理由狀並未依據卷內
訴訟資料，具體指摘原判決不適用何種法則或如何適用不當，或
所指摘原判決違法情事，顯與法律規定得為第三審上訴理由之違
法情形，不相適合時，均應認其上訴為違背法律上之程式，予以
駁回。本件原判決以公訴意旨略稱：(一)被告乙○○基於概括之犯
意，自民國八十三年十一月間起，在台北縣新店市○○○路八十
六號三樓其住處附近等地，親自或與其夫廖旭華（已另案判刑確
定）共同委託吳孟禧（已另案判刑確定）連續售賣安非他命予武
斯齡（同年十一月底）、陳明德（同年十一月十七日）、潘進龍
（同年八、九月起至同年十一月二十四日止）、簡耀忠（同年十
一月二十九日）、吳孟禧、廖福山、吳日軒、「小山」（同年十
一月十九日）及王禮傑等人，價格自新台幣（下同）一千元至五
千元不等，經警於八十四年一月十八日在乙○○之住處扣得安非
他命一小包（淨重零點二七公克；被訴轉讓安非他命部分，已判
刑確定）。(二)被告甲○○基於概括之犯意，自八十三年十一月一
日起至八十四年一月間止，在台北縣中和市○○街等處，連續售
賣安非他命予武斯齡（八十三年十二月間）、涂麗卿（同年十一
月二十一日起至八十四年一月五日止）、鄧美華、黃光昇及「小
珍」等人，價格自三千元至一萬五千元不等。經警先後於八十三
年十一月十六日、同年十二月一日及八十四年一月十八日三次查
獲，並扣得安非他命十五包又一瓶（淨重共三九五點九公克）等
物等情。因認被告等均涉有（行為時）麻醉藥品管理條例第十三
條之一第二項第一款非法販賣化學合成麻醉藥品罪嫌。經審理結
果，認不能證明被告等犯罪，因而撤銷第一審關於被告等部分之
科刑判決，改判諭知被告等無罪，已綜合卷內全部訴訟資料，詳
加審酌判斷，敘明何以無從形成被告等有罪心證之理由，從形式
上觀察，並無判決違背法令之情形存在。按證據能力，乃證據資
料容許為訴訟上證明之資格，屬證據之形式上資格要件；至證據
之證明力，則為證據之憑信性及對於要證事實之實質上的證明價
值。證據資料必須具有證據能力，容許為訴訟上之證明，並在審
判期日經合法調查後，始有證明力，而得為法院評價之對象。查
前台灣省警務處刑事警察大隊函送之通訊監察紀錄，僅於「涉嫌
內容摘要」欄內簡要摘記電話通訊之要旨，如「乙○○向YY拿半
瓶安非他命」等字樣，並非依據通話雙方之對話內容，逐句予以
翔實譯載（見二二六一號偵查卷第二宗第三十二頁至第三十三頁
、第四十六頁至第五十六頁、第七十四頁至第八十五頁、第一０
九頁至第一一六頁），性質上屬司法警察本於其見聞所製作之犯
罪調查紀錄，乃審判外之書面陳述；且據內政部警政署刑事警察
局覆稱，該監聽錄音帶因「納莉颱風」來襲，辦公室淹水而滅失
，則被告等及相關證人有無上開紀錄所示內容之通訊，已無從加
以審斷，自無證據能力，判決內亦已論敘綦詳（見原判決第六面
第四行至第二十九行）。此項犯罪調查紀錄既無證據容許性，依
法應予以排除，即不生證明力之問題，尤無以其他證據補強之餘
地。上訴意旨，漫稱司法警察摘記之通訊內容，符合當時法定程
序，亦未侵害被告等之防禦權，雖錄音帶已經滅失，原審仍得傳
訊負責製作紀錄之員警到庭查明等語，據以指摘原判決違法，不
符第三審上訴之法定要件。再，認定犯罪事實所憑之證據，須於
通常一般之人均無懷疑，確信其為真實之程度者，始足當之。倘
檢察官提出之證據尚有合理之懷疑存在，不足為被告有罪之嚴格
證明，而其指出之證明方法，復無從說服法院以形成被告有罪之
心證，基於無罪推定之原則，自應為無罪判決之諭知。證人吳孟
禧、陳明德、潘進龍、王禮傑、韓建國、唐月英、武斯德及涂麗
卿等人所為不利於被告等之陳述，尚欠具體明確，彼此間又有矛
盾歧異之處，均有瑕疵存在（證人武斯德、涂麗卿在台北市憲兵
隊之部分陳述，非出於自由意思，不得採為證據）；公訴意旨所
指之「鄧美華」、「黃光昇」及「小珍」等人，卷內資料無可稽
考。又乙○○之夫廖旭華因非法販賣安非他命經判刑確定；乙○
○辯稱警方在其住處查獲之安非他命零點二七公克，係廖旭華入
監前所遺留等語，衡情可信。甲○○辯稱扣案之安非他命係其夫
丘燕崙及廖旭華所有等語，亦經廖旭華證述屬實，均無以證明係
被告等所有供非法售賣之用，判決內併已逐一剖析審酌，敘述其
摒棄不採之理由。上訴意旨任意擷取上開證人之片段陳述，漫就
原審取捨證據及判斷其證明力職權之適法行使，及判決內已明白
論斷之事項，憑己見為不同之評價，砌詞爭執，亦非第三審上訴
之合法理由。上訴意旨指摘之各節，均與法律規定得為第三審上
訴理由之違法情形，不相適合，其上訴為違背法律上之程式，應
予駁回。
據上論結，應依刑事訴訟法第三百九十五條前段，判決如主文。
中　　華　　民　　國　九十四　年　　八　　月　三十一　日
                      最高法院刑事第三庭
                          審判長法官  紀　俊　乾
                                法官  黃　正　興
                                法官  劉　介　民
                                法官  陳　東　誥
                                法官  孫　增　同
      本件正本證明與原本無異
                                      書  記  官
中　　華　　民　　國　九十四　年　　九　　月　　五　　日
                                                      j
